【裁判字號】    97,台上,4927
【裁判日期】    971002
【裁判案由】    違反毒品危害防制條例等罪
【裁判全文】
最高法院刑事判決            九十七年度台上字第四九二七號
上  訴  人  甲○○
上列上訴人因違反毒品危害防制條例等罪案件，不服台灣高等法
院高雄分院中華民國九十七年六月三十日第二審更審判決（九十
六年度上更(一)字第五二號，起訴案號：台灣高雄地方法院檢察署
九十一年度偵字第六八五０、六八五一號），提起上訴，本院判
決如下：
    主  文
上訴駁回。
    理  由
按刑事訴訟法第三百七十七條規定，上訴於第三審法院，非以判
決違背法令為理由，不得為之。是提起第三審上訴，應以原判決
違背法令為理由，係屬法定要件。如果上訴理由書狀並未依據卷
內訴訟資料，具體指摘原判決不適用何種法則或如何適用不當，
或所指摘原判決違法情事，顯與法律規定得為第三審上訴理由之
違法情形，不相適合時，均應認其上訴為違背法律上之程式，予
以駁回。本件原判決依憑上訴人甲○○於警詢坦承本件犯行、內
政部警政署刑事警察局民國九十一年五月八日刑鑑字第０九一０
０七一七四一號槍彈鑑定書、法務部調查局九十一年四月十七日
調科壹字第二二００一三二九五號鑑定通知書、高雄醫學大學附
設中和紀念醫院毒品及尿液之檢驗報告、扣案之改造手槍、毒品
大麻、ＭＤＭＡ及愷他命等證據資料，認定上訴人有原判決事實
欄所載之犯行，且敘明上訴人其後否認有持有改造手槍及販賣毒
品之犯行，辯稱槍枝係綽號「偉仔」之人交付抵償欠款，其不知
有殺傷力；毒品係友人「鄭志平」所寄放云云，為卸責之詞，不
足採信，於理由內詳予指駁說明，所為論斷俱與證據法則無違，
認上訴人犯行明確，因而撤銷第一審不當之科刑判決，改判仍論
處上訴人未經許可，持有可發射子彈具有殺傷力之改造玩具手槍
及販賣第二級毒品（量處有期徒刑）二罪刑，已詳述所憑之證據
及其認定之理由。從形式上觀察，並無何違法情形存在。上訴意
旨略稱：(一)、本件遭查扣之槍枝及毒品，係警方未依法取得搜索
票，遽然對上訴人之小客車搜索而得，搜索扣押程序顯然違法，
所取得之證物，應予排除，原判決僅依警員李盈賜之證詞，即認
定上訴人同意開啟車門及後車箱等供搜索，有理由不備之違誤。
(二)、警員黃煥盛所製作上訴人之警詢筆錄，係筆錄製畢後再行錄
音，已違法定程序，而該員前有相同違法之前例，原審未說明理
由，逕認其於本件非故意再次違法，並進而採認上訴人警詢自白
具證據能力，有違證據法則。又依第一審勘驗上訴人警詢錄音之
內容，似可認上訴人係依照筆錄朗讀，自白內容亦諸多矛盾，原
審未審酌前揭有利於上訴人之證據，未說明不採納之理由，有判
決不備理由之違法。(三)、依證人陳靖宣（原名陳科汎）於原審之
證詞，可證明上訴人辯稱「鄭志平」之男子確實存在，並曾與上
訴人聯絡，迨上訴人遭逮後始失去訊息。依此，該自稱「鄭志平
」之男子，即可疑係使用化名，似非從事正當職業之人，原審對
此有利於上訴人之調查結果全然未予斟酌，復未說明不採納之理
由，有判決理由不備之違法。(四)、上訴人罹精神疾病，原審不採
高雄市立凱旋醫院之精神鑑定報告，而以上訴人於歷次警詢、偵
審時，對案情均能明確答覆，遂謂上訴人於案發時，未達精神耗
弱之情狀，未依刑法第十九條規定減刑，有判決理由不備及不適
用法則之違誤云云。惟查：(一)、原判決就上訴人所謂扣押之槍枝
、毒品等證物，係執行搜索人員違法搜索而得之抗辯，如何依刑
事訴訟法第一百五十八條之四規定，審酌人權保障與公共利益之
均衡維護，及警員於執行搜索時未逾越必要程度，如何應容許該
等證物具有證據能力等情，已於理由內詳敘其審酌之依據及理由
，縱令本件警員之搜索未持搜索票，俱不影響原判決就上開搜索
所取得證物仍具證據能力之判斷，核無判決理由不備或採證違法
之情形。(二)、原判決依第一審勘驗上訴人警詢錄音內容結果，警
員詢問雖非採一問一答方式，然上訴人同意接受詢問、精神意識
狀況良好、回答流利，警員對上訴人應答之部分問題均反覆確定
其回答意旨，內容與警詢筆錄之記載大致相符，因認上訴人於警
詢時之陳述，係基於自由意志所為，無非法取供之情形，復審酌
人權保障與公共利益之均衡維護等情，認有證據能力，已於判決
內詳敘其判斷所憑之論據，並無違法可言。再原判決並未論敘「
黃煥盛」為本件製作上訴人警詢筆錄之承辦警員（見原判決第六
頁倒數第九行起至第七頁第十三行止），而依卷附上訴人之警詢
筆錄所載，均無警員「黃煥盛」之人（見警卷(一)、(二)均第一頁）
，上訴人漫指警員「黃煥盛」有再次故意違法之情況，警詢筆錄
無證據能力云云，顯未依據卷內資料為指摘，均非上訴第三審之
適法理由。(三)、證據之取捨及證明力之判斷，俱屬事實審法院之
職權，判決內若已論敘其何以為此判斷之心證理由，且其取捨判
斷不違背經驗或論理法則，即不能指為違法。原判決就證人陳靖
宣於原審之證述，如何無從證明扣案之毒品係「鄭志平」所寄放
，已在判決內說明本於調查所得之心證，分別定其取捨而為事實
判斷之理由，並依確認之事實，敘明上訴人係基於牟利之犯意而
持有該批毒品，非僅單純因施用而持有之論據，核無違背客觀存
在之證據與論理法則，自屬原審認事採證職權之適法行使，尚難
漫指為違法。(四)、犯罪行為人於行為時之精神狀態是否已達耗弱
之程度，固屬精神醫學之專業領域，但刑法上之所謂精神耗弱係
指行為時因精神障礙或其他心智缺陷，致其辨識能力顯著減低者
而言，屬於行為有責性之判斷範疇。然法院為調查之需，常須藉
助醫學專家事後之鑑定意見為判斷，惟鑒於行為人精神耗弱之抗
辯如為法院所採信，可獲致得減輕其刑之寬典，實務上不乏行為
人偽裝之案例，法院為資慎重，自不得僅憑該醫學之鑑定報告為
論斷之唯一依據，遂定其責任能力。故而醫學專家鑑定之結果僅
得供作法院判斷之參考資料之一，非必得拘束法院。原判決已詳
敘卷附高雄市立凱旋醫院精神鑑定報告，雖鑑定上訴人於行為時
有達「輕度精神耗弱」之狀態，惟經審酌案發後上訴人於歷次警
詢、偵審程序，對案情均能明確供述各情，未採上開鑑定結論為
上訴人責任能力認定之依據，所為論斷，從形式上觀察，其認事
採證並無上訴意旨所謂理由未備之情形。況精神耗弱人之行為，
僅得減輕其刑，刑法第十九條定有明文，是否減輕，法院本有自
由裁量之權限。上訴意旨指摘原判決此部分認定不當，亦非適法
之第三審上訴理由。其餘上訴意旨，或係對原審依職權認事採證
之適法行使，任憑己見，漫指為違法，或為事實上之爭執，難謂
已符合法定上訴要件。依前揭說明，應認其上訴違背法律上之程
式，予以駁回。
據上論結，應依刑事訴訟法第三百九十五條前段，判決如主文。
中    華    民    國  九十七  年    十    月    二    日
                      最高法院刑事第十二庭
                          審判長法官  石  木  欽
                                法官  陳  世  淙
                                法官  洪  佳  濱
                                法官  呂  丹  玉
                                法官  段  景  榕
      本件正本證明與原本無異
                                      書  記  官
中    華    民    國  九十七  年    十    月   十三   日
                                                    Ｒ


司法院資訊處製作；財團法人民間司法改革基金會備份。
